最高法院刑事判決　　　　　　一○○年度台上字第六二六七號
上　訴　人　傅茂銑
選任辯護人　吳念恒律師
上列上訴人因妨害性自主案件，不服台灣高等法院台中分院中華
民國九十九年八月十八日第二審判決（九十九年度上訴字第四六
一號，起訴案號：台灣台中地方法院檢察署九十八年度偵字第四
九八○號），提起上訴，本院判決如下：
    主  文
上訴駁回。
    理  由
按刑事訴訟法第三百七十七條規定，上訴於第三審法院，非以判
決違背法令為理由，不得為之。是提起第三審上訴，應以原判決
違背法令為理由，係屬法定要件。如果上訴理由書狀並未依據卷
內訴訟資料，具體指摘原判決不適用何種法則或如何適用不當，
或所指摘原判決違法情事，顯與法律規定得為第三審上訴理由之
違法情形，不相適合時，均應認其上訴為違背法律上之程式，予
以駁回。本件上訴人傅茂銑上訴意旨略稱：(一)、刑法第二百二十
四條強制猥褻罪之所謂「其他違反其意願之方法」，為符合該罪
之立法意旨及立法編排體系，應作限縮解釋，以行為人所用之手
段，仍須具有與強暴、脅迫、恐嚇、催眠術等類似強制性質之方
法，始足當之。原判決僅以上訴人違反被害人Ａ女（警詢代號00
0000000 ，民國九十四年八月出生，姓名、年籍均詳卷）之意願
而為猥褻之行為，即逕認上訴人涉犯刑法第二百二十四條之一之
對未滿十四歲女子犯強制猥褻罪，但倘上訴人之行為不具強制性
質，依上所述，應與「其他違反其意願之方法」之構成要件不符
，且原判決理由內就上訴人對Ａ女有何施以強制性質之手段或所
為如何已違反Ａ女之意願，並未加以說明，自有適用法則不當及
理由不備之違法。(二)、Ａ女於偵查中雖證陳上訴人有以扇子戳弄
其下體，但經原審將扣案扇子及所採集之上訴人指紋卡送請內政
部警政署刑事警察局（下稱刑事警察局）鑑定，及囑託台灣台中
地方法院檢察署對上訴人實施測謊結果，已證明上訴人確未以扇
子猥褻Ａ女之下體，Ａ女之前揭所述顯然不實，且Ａ女於警詢時
，均未主動說出上訴人究對其做何事，而是在場之Ａ女之母（警
詢代號000000000A，姓名、年籍均詳卷）及警員屢對Ａ女引導、
糾正，使Ａ女回答如其等所設定之答案，並將「守衛阿伯」（即
上訴人）與本件猥褻行為相連結，況Ａ女於本件發生時僅係三歲
兒童，其於原審中復已陳稱對上訴人所為已無記憶，何以又能明
確答覆法官所訊問之事實，足見Ａ女之陳述尚有瑕疵，且與事實
不符，則其關於上訴人猥褻行為之其他指述是否真實？Ａ女下體
之傷確否上訴人所為？即存有疑義，基於「罪疑唯輕」原則，自
應為有利於上訴人之認定，原審仍採Ａ女之指述及驗傷證明，遽
認上訴人涉犯加重強制猥褻罪，顯已違背經驗法則、論理法則及
證據法則。(三)、原判決既認上訴人有以陰莖摩擦Ａ女下體之行為
，則上訴人於本件發生當時究有無脫下內、外褲，即屬對上訴人
之利益有重大關係之事項，上訴人於偵、審中已抗辯係受警員之
誘導，始供述曾脫下自己之內、外褲，Ａ女於原審亦陳稱不知上
訴人有否脫褲露小鳥（生殖器），原審未依職權調查上訴人究有
無脫下自己內、外褲之行為，並囑託其他機關對上訴人實施測謊
鑑定，以明事實存否，亦嫌調查未盡云云。
惟查：原判決綜合全案證據資料，本於事實審法院職權推理之作
用，認定上訴人確有其事實欄所載之犯行。因而撤銷第一審之科
刑判決，改判仍論處上訴人對於未滿十四歲女子犯強制猥褻罪刑
，已詳細說明其採證認事之理由。所為論斷，俱有卷證資料可資
覆按。對於Ａ女於偵查中雖證陳上訴人有以扇子戳弄其下體，但
經將扣案之扇子及所採集之上訴人指紋卡送請刑事警察局鑑定，
暨囑託台灣台中地方法院檢察署對上訴人實施測謊鑑定結果，固
無法證明Ａ女此部分之指證為真實，然依憑證人Ａ女、Ａ女之母
、孟○國之證述，上訴人於警詢時供陳其於案發當時確曾脫下自
己之內、外褲，暨卷附中國醫藥大學附設醫院及行政院衛生署豐
原醫院受理疑似性侵害事件驗傷診斷書、台中縣（市）性侵害案
件訊前訪視紀錄表、性侵害案件減少被害人重複陳述作業同意書
、Ａ女遭性侵害現場平面圖及照片等資料，如何之仍足以認定上
訴人有於九十七年十一月二十八日上午八時三十分許，利用Ａ女
之母外出之機會，進入台中縣（市）東勢鎮（區）Ａ女之母住處
客廳，違反Ａ女之意願，脫掉Ａ女之內、外褲，用手撫摸Ａ女之
下體，又將Ａ女抱至Ａ女之母房間，脫掉自己之內、外褲，以其
陰莖摩擦Ａ女之下體，置Ａ女一再喊痛於不顧，而對Ａ女強制猥
褻得逞之犯行；上訴人雖諉稱其於警詢時係受警員之誘導而作有
於案發當時脫下自己內、外褲之不實自白云云，惟嗣於偵查中已
供陳警察僅要其考慮看看，並未對其刑求，核與警員孟○國證述
之情節相符，另經第一審勘驗上訴人之警詢錄音帶結果，亦無警
員以強暴、脅迫、利誘、詐欺、疲勞詢問、違法羈押或其他不當
方法而使上訴人為不利於己陳述之情形，上訴人前開警詢時之自
白如何之與事實相符而得資為論罪依據。亦皆已詳加說明。上訴
意旨對原審之前揭論斷，究有何違背經驗法則或論理法則之違法
情形，並未依據卷內資料為具體之指摘，上訴意旨(二)及(三)關於此
部分，仍執前開陳詞，據以指摘原判決為違背法令，係以片面之
自我說詞，對原審採證認事之適法職權行使，並已於理由內說明
之事項，漫事指摘，與法律規定得為第三審上訴理由之違法情形
，不相適合。且查：(一)、刑法第二百二十四條所稱「其他違反其
意願之方法」，係指該條所列舉之強暴、脅迫、恐嚇、催眠術以
外，其他一切違反被害人意願，妨害被害人意思自由之方法而言
，不以類似於所列舉之強暴、脅迫、恐嚇、催眠術等足以壓抑被
害人性自主決定權之其他強制方法為必要；而刑法第二百二十七
條第二項對於未滿十四歲之男女猥褻罪，係指行為人與未滿十四
歲之男女合意為猥褻行為而言，對未滿十四歲男女為猥褻行為，
苟非出於雙方合意，自不得論以該條項之罪，是猥褻之對象倘為
未滿七歲之男女，因該男女並無意思能力，即不可能與行為人有
猥褻之合意，行為人所為自已妨害該未滿七歲男女「性自主決定
」之意思自由，均屬「以違反意願之方法」而為，應論以刑法第
二百二十四條之一之加重強制猥褻罪。原判決事實既認定上訴人
於九十七年十一月二十八日上午八時三十分許，利用Ａ女之母外
出之機會，在Ａ女之母住處對當時年僅三歲之Ａ女為猥褻行為，
且置Ａ女一再喊痛於不顧等情，則上訴人所為自已違反Ａ女之意
願，原審論以刑法第二百二十四條之一之對未滿十四歲女子犯強
制猥褻罪，於法即無不合，雖其未詳述上訴人所為如何之已「違
反被害人意願」之理由，稍欠周延，但顯然於判決無影響，依刑
事訴訟法第三百八十條規定，自難執為適法之第三審上訴理由。
(二)、證人之陳述有部分前後不符，究竟何者為可採，法院仍得本
其合理之心證予以斟酌，非謂一有不符，即應認其全部均為不可
採信，茍其對基本事實之陳述，與真實性無礙時，則仍非不得予
以採信。證人Ａ女於九十九年八月四日原審中，因距案發時已逾
年餘，且其於本件發生時年紀尚幼，致對本件若干情節不復記憶
，但經受命法官告以其如何之於警詢及偵查中陳述後，即能回答
先前所述各情屬實，且Ａ女就上訴人確有脫下褲子，並以小鳥（
生殖器）摩擦其尿尿處（下體）等基本事實之陳述，前後仍相吻
合，而與真實性無礙。原審已綜合全部卷證資料，敘明其取捨證
據及得心證之理由，此乃事實審法院採證認事職權之適法行使。
上訴意旨(二)依其個人之說詞，就此部分泛言指摘，並非適法之第
三審上訴理由。(三)、原判決以上訴人於警詢時已坦陳案發當時在
Ａ女之母住處有脫下自己內、外褲之行為，核與Ａ女於偵查、原
審及Ａ女之母於原審中之證述，悉相符合，因認上訴人此部分供
述之事實已臻明瞭，無再囑託其他機關對上訴人實施測謊鑑定，
以為無益調查之必要，按之刑事訴訟法第一百六十三條之二第二
項第三款之規定，即無上訴意旨(三)所指調查未盡之可言。至於其
餘上訴意旨所執各詞，係就與犯罪構成要件無涉之枝節漫為單純
之事實爭辯，依首開說明，亦難認係適法之第三審上訴理由。其
上訴違背法律上之程式，應予駁回。
據上論結，應依刑事訴訟法第三百九十五條前段，判決如主文。
中    華    民    國  一○○  年   十一   月   十六   日
                      最高法院刑事第二庭
                          審判長法官  謝  俊  雄  
                                法官  魏  新  和  
                                法官  徐  文  亮  
                                法官  吳  信  銘  
                                法官  蔡  名  曜  
本件正本證明與原本無異
                                      書  記  官  
中    華    民    國  一○○  年   十一   月  二十一  日
                                                    m